【裁判字號】    98,上訴,3779
【裁判日期】    981117
【裁判案由】    搶奪等
【裁判全文】
臺灣高等法院刑事判決                98年度上訴字第3779號
上  訴  人  臺灣板橋地方法院檢察署檢察官
被      告  丙○○
上列上訴人因被告搶奪等案件，不服臺灣板橋地方法院98年度訴
字第1962號，中華民國98年6月30日第一審判決（起訴案號：臺
灣板橋地方法院檢察署98年度偵字第10349號），提起上訴，本
院判決如下：
    主  文
原判決關於附表編號二、三、五所示部分暨執行刑均撤銷。
丙○○犯如附表編號二、三、五所示之罪，各處如附表編號二、
三、五所示之刑。
其餘上訴駁回。
上開撤銷改判及駁回上訴部分所處之刑，應執行有期徒刑貳年貳
月。
    事  實
一、丙○○前因多次竊盜及搶奪等案件經法院判處徒刑確定，嗣
    經臺灣板橋地方法院以96年度聲字第3682號裁定應執行有期
    徒刑2年5月確定，於民國96年6月8日入監執行，迄於97年10
    月23日假釋出監並付保護管束，至98年4月3日假釋期滿（不
    構成累犯）。詎其仍不知警惕，於上開假釋期間內，仍分別
    基於意圖為自己不法之所有，先後為下列竊盜及搶奪犯行：
  (一)於98年2月3日下午3時許，行經台北縣板橋市○○路15號前
    ，見乙○○所有之車號ＧＮ５─４６８號重型機車停放在路
    旁，認有機可乘，乃持其父所有之機車鑰匙1支，啟動機車
    電門而竊取之，得手後駛離現場。
  (二)又意圖為自己不法之所有，於98年2月3日下午5時40分許，
    騎乘上開竊得之車號ＧＮ５─４６８號重型機車，途經台北
    縣土城市○○街2號旁防火巷內，見己○○騎乘腳踏車行駛
    在前，竟趁其不備，自後方徒手搶奪己○○所有放置在該腳
    踏車前方置物籃內皮包1只【內有現金約新台幣（下同）45,
    000元、行動電話2支、筆記本等物】，得手後旋騎車逃逸。
  (三)復意圖為自己不法之所有，於98年3月3日下午4時35分許，
    騎乘不詳車號之機車，行經台北縣土城市○○街49號之「樂
    祥彩券行」，見甲○○正在該處購買彩券，竟趁其不備，從
    後方徒手搶奪甲○○所有放置在身旁椅子上之皮包1只【內
    有現金約10,000元、身分證1張、健保卡2張、行動電話1支
    、鑽戒及寶石戒指各1只（價值約10餘萬元）等物】，得手
    後騎車逃逸。
  (四)再意圖為自己不法之所有，於98年3月25日上午8、9時許，
    行經台北縣中和市○○路95號前，見丁○○所有之車號ＬＱ
    ９─０９３號重型機車停放在該處，認有機可乘，乃持其父
    所有之機車鑰匙1支，啟動該車電門而竊取之，得手後旋即
    駛離現場。
  (五)另意圖為自己不法之所有，於98年3月25日上午11時許，騎
    乘上開竊得之ＬＱ９─０９３號重型機車，行經台北縣永和
    市○○路、中正路口，見戊○○所有之皮包1個置放在伊所
    騎乘之腳踏車前方置物藍內，竟趁戊○○不備，自旁伸手搶
    奪該皮包（內有現金約23,000元、消費券3,600元、悠遊卡1
    張、鑰匙2支、書1本等物），得手後騎車逃逸。嗣經警調閱
    監視器錄影畫面，並於98年4月4日通知丙○○到案說明，始
    循線查獲，並扣得前開機車鑰匙1支。
二、案經丁○○、戊○○、林良福、己○○、王秀玉分別訴由台
    北縣政府警察局永和分局、板橋分局、土城分局報告臺灣板
    橋地方法院檢察署檢察官偵查起訴。
    理  由
一、按刑事訴訟法有關傳聞法則及例外規定（第159條至159條之
    5），如條文已明定得為證據者（如第159條之1第1項），或
    依規定原則上有證據能力（如第159條之1第2項），但當事
    人未抗辯其有例外否定證據能力情形者，即無庸就其如何具
    有證據能力而為說明。又本院認定事實所引用之被告以外之
    人於審判外陳述，包括人證及文書證據等，並無證據證明係
    公務員違背法定程序所取得，且被告、檢察官於原審、本院
    準備程序已明示同意全案卷證之證據能力，迄至言詞辯論終
    結前亦未再聲明異議。又該等證據，亦無刑事訴訟法第159
    條之4之顯有不可信之情況與不得作為證據之情形。本院審
    酌上開證據資料製作時之情況，尚無違法不當及證明力明顯
    過低之瑕疵，亦認為以之作為證據應屬適當，是依刑事訴訟
    法第159條至第159條之5規定，所引用之前開人證及文書證
    據，均有證據能力，合先敘明。
二、上開犯罪事實，業據被告丙○○於原審及本院準備程序期日
    均坦承不諱（見原審卷第32頁、第36頁及本院卷第31頁），
    核與證人即被害人乙○○、己○○、甲○○、丁○○、戊○○於警詢、偵查時證述其等機車失竊、財物遭人搶奪等情節
    相符（見偵查卷第11-14頁、第15-18頁、第20-27頁、第80-
    83頁），並有扣案之機車鑰匙1支及卷附監視錄影翻拍照片
    31幀、查獲照片8幀（見偵查卷第40-52頁、第53-58頁、第
    62 頁）在卷可佐，堪認被告上開具任意性自白，與事實相
    符。本案事證明確，被告犯行洵堪認定，應予依法論科。
三、核被告丙○○就事實欄一(一)、(四)所為，均係犯刑法第320條
    第1項之竊盜罪，就事實欄一(二)、(三)、(五)所為，均係犯刑法
    第325條第1項之搶奪罪。所犯上開5罪，其犯罪時地不同、
    被害對象各異，犯意各別，應予分論併罰。
四、原審就事實欄一(一)、(四)部分，以被告罪證明確，適用刑法第
    320條第1項規定，並審酌被告素行不佳，犯罪之動機、目的
    僅為一己之私利，犯罪之手段、所生危害，及犯罪後坦承犯
    行，態度尚屬良好等一切情狀，分別各量處有期徒刑3 月。
    認事用法並無違誤，量刑尚屬適當，應予維持。檢察官上訴
    ，指摘原判決此部分不當，為無理由，應予駁回。至事實欄
    一(二)、(三)、(五)部分對被告予以論科，固非無見。惟按刑事審
    判之量刑，旨在實現刑罰權之分配正義，故法院對科刑判決
    之被告量刑，應符合罪刑相當原則，使罰當其罪，以契合人
    民之法律感情。此於刑法第57條明定科刑時應審酌一切情狀
    ，尤應注意該條所列各款情形，以為科刑輕重之標準。又量
    刑輕重與否，固屬實體法上賦予法院得為自由裁量之事項，
    惟法院行使此項職權時，除應審查被告是否符合法定要件外
    ，仍應受比例原則與平等原則等一般法律原則之支配，以期
    達成客觀上之適當性、相當性與必要性之價值要求。若違反
    比例原則、平等原則時，自有濫用裁量權之違法。本件被告
    前有多次竊盜及搶奪犯行，經法院分別判處有期徒刑確定，
    並經臺灣板橋地方法院以96年度聲字第3682號裁定應執行有
    期徒刑2年5月確定，於96年6月8日入監執行，甫於97年10月
    23日假釋出監並付保護管束，至98年4月3日假釋期滿，有本
    院被告前案紀錄表在卷可稽，其甫於97年10月23日假釋出監
    ，竟於上開假釋期間內再犯本件3次搶奪犯行，足見其惡性
    非輕，且被告以飛車搶奪落單女子皮包模式之犯行之罪質內
    涵，顯較以徒步方式搶奪女子財物之犯行罪質內涵為重，又
    前開3次搶奪犯行所得之財物價值多寡有異，原審就被告所
    犯上開3次搶奪犯行部分，卻均以刑法第325條第1項之最低
    刑度加計1個月，而僅諭知各處有期徒刑7月，顯有違罪刑相
    當原則，自有未合。檢察官上訴指摘原判決此部分不當，為
    有理由，自應由本院撤銷改判。爰審酌被告有如事實欄所載
    之前科資料，素行不佳，其年輕力強、不思從事正當工作獲
    致錢財，於假釋期間再為本案搶奪犯行，顯然惡性非輕，及
    其犯罪之動機、目的、手段、所生之危害與所得財物之價值
    、犯罪後坦承犯行，但迄今仍未賠償被害人損害等一切情狀
    ，茲就其本案所犯3次搶奪罪，各量處如主文第2項所示之刑
    。又本件上訴駁回部分（即附表編號一、四）與前開撤銷改
    判所處之刑（即附表編號二、三、五），並定其應執行刑為
    有期徒刑2年2月，以示懲儆。至扣案機車鑰匙1支，雖係被
    告持供本案竊盜犯行所用之物，然並非被告所有之物，業據
    其供明在卷，爰不宣告沒收。
五、被告經合法傳喚，無正當理由於審判期日不到庭，不待其陳
    述，逕行判決。
據上論斷，應依刑事訴訟法第369條第1項前段、第364條、第368
條、第371條、第299條第1項前段，刑法第320條第1項、第325條
第1項、第51條第5款，刑法施行法第1條之1，判決如主文。
本案經檢察官吳春麗到庭執行職務。
中    華    民    國    98    年    11    月    17    日
                刑事第十八庭審判長法  官  吳鴻章
                                  法  官  曾淑華
                                  法  官  汪梅芬
以上正本證明與原本無異。
搶奪部分如不服本判決應於收受送達後10日內向本院提出上訴書
狀，其未敘述上訴之理由者並得於提起上訴後10日內向本院補提
理由書（均須按他造當事人之人數附繕本）「切勿逕送上級法院
」。
竊盜部分不得上訴。
                                  書記官  劉寶鈴
中    華    民    國    98    年    11    月    17    日
附錄：本案論罪科刑法條全文
刑法第320條
意圖為自己或第三人不法之所有，而竊取他人之動產者，為竊盜
罪，處5年以下有期徒刑、拘役或5百元以下罰金。
意圖為自己或第三人不法之利益，而竊佔他人之不動產者，依前
項之規定處斷。
前二項之未遂犯罰之。
刑法第325條
意圖為自己或第三人不法之所有，而搶奪他人之動產者，處6月
以上5年以下有期徒刑。
因而致人於死者，處無期徒刑或7年以上有期徒刑，致重傷者，
處3年以上10年以下有期徒刑。
第1項之未遂犯罰之。
附表：
┌──┬─────────┬───────────────┐
│編號│  被 訴 事 實     │    主                文      │
├──┼─────────┼───────────────┤
│ 一 │於98年2 月3 日，竊│竊盜，處有期徒刑參月。        │
│    │取乙○○所有之機車│                              │
├──┼─────────┼───────────────┤
│ 二 │於98年2 月3 日，搶│意圖為自己不法之所有，而搶奪他│
│    │奪己○○所有之皮包│人之動產，處有期徒刑捌月。    │
├──┼─────────┼───────────────┤
│ 三 │於98年3 月3 日，搶│意圖為自己不法之所有，而搶奪他│
│    │奪甲○○所有之皮包│人之動產，處有期徒刑拾月。    │
├──┼─────────┼───────────────┤
│ 四 │於98年3 月25日，竊│竊盜，處有期徒刑參月。        │
│    │取丁○○所有之機車│                              │
├──┼─────────┼───────────────┤
│ 五 │於98年3 月25日，搶│意圖為自己不法之所有，而搶奪他│
│    │奪戊○○所有之皮包│人之動產，處有期徒刑捌月。    │
└──┴─────────┴───────────────┘


司法院資訊處製作；財團法人民間司法改革基金會備份。
